臺灣臺北地方法院行政訴訟判決　
111年度交字第307號
原      告  金志美
被      告  臺北市交通事件裁決所

代  表  人  蘇福智
上列當事人間交通裁決事件，原告不服被告民國111年5月17日北
市裁催字第22-A00M2L653號裁決，提起行政訴訟，本院判決如下
：
    主  文
原處分撤銷。
訴訟費用新臺幣參佰元由被告負擔。被告應給付原告新臺幣參佰
元。
    事實及理由
壹、程序部分
　　本件屬交通裁決事件，爰依行政訴訟法第237條之7規定，不
    經言詞辯論，逕為判決。
貳、實體部分　　
一、事實概要：
（一）緣原告金志美（下稱原告）前因有「在6個月內駕照違規
      記點共6點以上」之違規，經被告於民國99年4月8日以北
      市裁罰字第裁00-000000000號裁決書（下稱前處分），裁
      處原告「一、吊扣駕駛執照1個月，並應參加道路交通安
      全講習，駕駛執照限於99年5月8日繳送。二、駕駛執照逾
      期不繳送者：（一）自99年5月9日起吊扣駕駛執照2個月
      。（二）99年5月23日前未繳送駕駛執照者，自99年5月24
      日起吊銷並逕行註銷駕駛執照，駕駛執照吊（註）銷後，
      自99年5月24日起1年內不得重新考領駕駛執照。」原告於
      99年5月23日仍未繳送駕駛執照，被告遂於99年11月15日
      起，註銷原告駕駛執照1年，迄未重新考領駕駛執照。
（二）嗣原告於111年3月12日下午4時26分許，駕駛000-0000號
      普通重型機車（下稱系爭車輛）在臺北市○○區○○街000號
      對面時，遭臺北市政府警察局文山第二分局 （下稱舉發
      機關）警員攔檢，認其有「駕駛執照業經吊銷仍駕車」之
      違規行為予以舉發，並載明應到案日期為111年4月11日前
      。原告於111年3月15日向新北市交通事件裁決處提出申訴
      並經該處移由被告查處，被告查明後於111年5月17日以原
      告於上開時、地有「駕駛執照業經註銷仍駕駛機車」之違
      規事實，依道路交通管理處罰條例（下稱道交條例）第21
      條第1項第4款規定，以北市裁催字第22-A00M2L653號裁決
      （下稱原處分）對原告裁處罰鍰新臺幣（下同）6,000元
      ，駕駛執照扣繳，原處分於同日對原告送達。原告不服，
      於111年5月19日向本院提起行政訴訟。
二、原告起訴主張：
　　原告於111年3月12日在前揭地點遭員警攔查，告知原告駕照
    已於99年間被註銷，經詢問被告，始得知被告於99年4月間
    即以前處分裁罰原告吊扣駕照1個月，且因原告工作繁忙而
    未至郵局領取前處分，致原告駕照遭註銷至今，原告多年來
    一直不知駕照已被註銷等語。並聲明：原處分撤銷。
三、被告則以：
　　原告於民國99年間因「在6個月內駕照違規記點共6點以上」
    ，被告於99年4月8日以前處分通知原告於99年5月8日前辦理
    吊扣駕駛執照1個月，該裁決書於99年4月14日寄存於漳腳里
    郵局送達。嗣因原告未繳送吊扣駕駛執照，被告依行為時之
    道交條例第65條第1項第2款、第67條第3項之規定，於99年1
    1月15日起逕為註銷原告之駕駛執照1年。嗣原告於前揭時、
    地駕駛系爭車輛時，為員警攔檢，查得原告有「駕駛執照業
    經註銷仍駕車」之違規行為，並依法舉發，並無違誤等語。
    並聲明：原告之訴駁回。
四、本院之判斷：
（一）原處分應適用之法令：
　　  道交條例第21條第1項第4款：「汽車駕駛人，有下列情形之一者，處新臺幣6,000元以上12,000元以下罰鍰，並當場禁止其駕駛：...四、駕駛執照業經吊銷、註銷仍駕駛小型車或機車」。97年5月9日修正之道交條例第65條第1項：「汽車所有人、駕駛人違反本條例，經主管機關裁決書送達後逾20日之不變期間未向管轄之地方法院行政訴訟庭提起撤銷訴訟，或其訴訟經法院裁判確定，而不繳納罰鍰或不繳送汽車牌照、駕駛執照者，依下列規定處理之：...二、經處分吊扣汽車牌照或駕駛執照者，按其吊扣期間加倍處分；仍不依限期繳送汽車牌照或駕駛執照者，吊銷其汽車牌照或駕駛執照。」、第67條第3項「汽車駕駛人，曾依本條例其他各條規定吊銷駕駛執照者，一年內不得考領駕駛執照」。然依前開規定所為之處罰，須以汽機車駕駛人之駕駛執照吊銷、註銷之處分合法有效而仍駕車為前提。　
（二）如事實概要欄所載之事實，除後述之爭點外，其餘為兩造
      所不爭執，並有系爭舉發單、交通違規案件陳述書、舉發
      機關111年4月8日北市警文二分交字第1113014179號函、M
      3監理車籍資料查詢、被告111年4月13日北市裁申字第111
      3069938號函、原處分暨送達證書、前處分暨送達證書、
      機車駕照吊扣銷執行單報表、駕駛人基本資料在卷可佐，
      該情堪以認定。
（三）前處分主文第2項之「逕行註銷駕駛執照」處分，具重大
      明顯瑕疵，應屬無效：
　　1.按「行政處分有其他具有重大明顯之瑕疵情形者，無效」
      行政程序法第111條第7款並有明文，又按「行政機關作成
      行政處分有裁量權時，得為附款。無裁量權者，以法律有
      明文規定或為確保行政處分法定要件之履行而以該要件為
      附款內容者為限，始得為之；前項所稱之附款包括條件」
      ，同法第93條第1項、同條第2項第2款亦有明文。可知主
      管機關作成無裁量權之羈束處分者，除「法律有明文規定
      」或「為確保行政處分法定要件之履行（即授益處分）」
      外，不得為附條件之附款。
　　2.又依道交條例第65條第1項第2款規定：汽車所有人、駕駛
      人經處分吊扣汽車牌照或駕駛執照，處分形式或實質確定
      後而不依限期繳送汽車牌照或駕駛執照，按其吊扣期間加
      倍處分；仍不依限期繳送汽車牌照或駕駛執照者，吊銷其
      汽車牌照或駕駛執照，此等易處處分性質上為羈束處分及
      負擔處分，且法無明文允許主管機關就此得作成附條件之
      易處處分，自不得附條件（最高行政法院106年度判字第6
      33號判決意旨參照）。
　　3.查前處分處罰主文第2項載明：「二、駕駛執照逾期不繳
      送者：（一）自99年5月9日起吊扣駕駛執照2個月。（二
      ）99年5月23日前未繳送駕駛執照者，自99年5月24日起吊
      銷並逕行註銷駕駛執照，駕駛執照吊（註）銷後，自99年
      5月24日起1年內不得重新考領駕駛執照」，堪認前處分處
      罰主文第2項係以「原告未於99年5月9日、99年5月23日前
      繳送駕駛執照」為條件，將處罰主文第1項之吊扣駕駛執
      照1個月之處分，變更為「吊扣駕駛執照2個月」、「吊銷
      駕駛執照」之處分，屬附條件之處分無疑。然主管機關依
      道交條例第65條第1項第2款作成之易處處分，不得附條件
      ，已如上述，是前處分處罰主文第2項之附條件易處處分
      ，顯已違反行政程序法第93條第1項之規定而具瑕疵。
　　4.再者，道交條例第65條第1項第2款所稱之易處處分，須同
      時具備「原告未依限繳送駕駛執照」且「前處罰處分已確
      定」為要件，然前處分處罰主文第2項僅以原告未依限繳
      送駕駛執照，即加倍吊扣駕駛執照期間、吊銷駕駛執照，
      亦違反與道交條例第65條第1項第2款之規定。
　　5.綜上所述，原處分所依憑之前處分處罰主文第2項「逕行
      註銷駕駛執照」之易處處分，具有重大明顯瑕疵，依行政
      程序法第111條第7款應屬無效。又本案被告並無另對原告
      為「吊銷原告駕駛執照」處分乙情，有被告111年9月12日
      北市裁申字第1113217321號函可查（本院卷第71頁），是
      原告駕駛執照既未經合法註銷、吊銷，原處分以原告「駕
      駛執照業經註銷仍駕駛機車」而依道交條例第21條第1項
      第4款對原告裁罰，即有違誤。
（四）本件判決基礎已臻明確，兩造其餘攻擊防禦方法及訴訟資
      料，經本院審核後，或與本案爭點無涉，或對於本件判決
      結果不生影響，爰毋庸一一再加論述，爰併敘明。　　　
五、結論：原告訴請撤銷原處分，雖未指摘上開理由，然原處分
    既有上開之違誤，仍應認原告之訴為有理由，應予准許。至
    本件第一審裁判費為300元，應由被告負擔，又該訴訟費用
    前已由原告預為繳納，爰確定第一審訴訟費用如主文第2項
    所示。
中　　華　　民　　國　　111 　年　　10　　月　　5 　　日
                  行政訴訟庭　　法　官　林敬超
以上正本係依原本作成。
如不服本判決，應於判決送達後20日內，以原判決違背法令為理
由，向本院提出上訴狀並表明上訴理由（原判決所違背之法令及
其具體內容或依訴訟資料可認為原判決有違背法令之具體事實）
，並繳納上訴裁判費新臺幣750 元。
其未載明上訴理由者，應於提出上訴後20日內，向本院補提理由
書（上訴狀及上訴理由書均須按他造人數附繕本）；如未按期補
提上訴理由書，則逕以裁定駁回上訴。　　　　　　　　　
中　　華　　民　　國　　111 　年　　10　　月　　5 　　日
                                書記官  林劭威